【裁判字號】    91,交聲,1768
【裁判日期】    920314
【裁判案由】    違反道路交通管理處罰條例聲明異議
【裁判全文】
臺灣臺北地方法院交通事件裁定                 九十一年度交聲字第一七六八號
    異 議人 即
    受 處分 人  甲○○
右列異議人因違反道路交通管理處罰條例案件，對於臺北市交通事件裁決所民國九十
一年十月十八日所為北市裁三字第裁二二－Ａ00000000號裁決、北市裁三字
第駕裁二二－Ａ00000000號裁決，聲明異議，本院裁定如左：
        主  文
異議駁回。
        理  由
一、異議意旨略以：異議人於民國九十年六月十五日騎乘車號ＡＮＱ－五八九號重型
    機車，駛至臺北市○○路○段，因不依規定車道行駛，經臺北市政府警察局交通
    警察大隊舉發，係因中華路道路兩旁施工，致未依車道行駛；另異議人於九十年
    七月二十四日二十三時零九分，騎乘前揭機車行經中興橋上，又因超速，再經舉
    發，係因上開橋上無速限之標示，晚間又無路燈可照明，故異議人無法遵守等理
    由不服原處分，因而提出本件異議。
二、按汽車（包括機器腳踏車）駕駛人，駕駛機器腳踏車，不在規定車道行駛，處新
    台幣（下同）六百元以上一千八百元以下罰鍰，並記違規點數一點；又行車速度
    ，超過規定之最高時速，處一千二百元以上二千四百元以下罰鍰，並記違規點數
    一點，道路交通管理處罰條例第四十五條第一項第十三款、第四十條第一項、第
    六十三條第一項第一款（九十年一月十七日修正）定有明文。又「對於違反道路
    交通管理處罰條例之行為，逕行舉發者，應按已查明之資料填註車牌號碼、車輛
    種類、車主姓名或名稱及地址，並於通知單上方空白處加註逕行舉發之文字後，
    由舉發機關送達被通知人」、「處理違反道路交通管理事件，有關文書送達之程
    序，準用刑事訴訟法送達之規定」、當事人因「住所、居所不明者；掛號郵寄而
    不能達到者，得為公示送達」，修正前違反道路交通管理事件統一裁罰標準及處
    理細則第十一條第一項第三款、第五條，刑事訴訟法第五十九條第一款、第二款
    亦分別定有明文。而所謂「掛號郵寄而不能達到者」，係指文書經掛號付郵寄送
    而不能達到應受送達人而言。
三、本件異議人即受處分人甲○○騎乘所有之車號ＡＮＱ－五八九號重型機車，於九
    十年六月十五日十五時五十六分許，行經臺北市○○路○段時，不在規定車道行
    駛（行駛禁行車道）；另於同年七月二十四日二十三時九分許，騎乘前揭機車行
    經連接臺北市與三重市之中興橋往臺北市之方向，以時速五十七公里（限速四十
    公里），超速未滿二十公里等違規事實，分經臺北市政府警察局萬華分局交通分
    隊警員以科學儀器採證後，製單逕行舉發（北市警交大字第Ａ00000000
    號、Ａ00000000號），此二紙臺北市政府警察局舉發違反道路交通管理
    事件通知單，經原處分機關依受處分人之住所地以大宗掛號送達，惟經退回而未
    依法完成送達，嗣受處分人收受該二紙通知單後，於九十一年九月二十日向臺北
    市交通事件裁決所陳述，經該所函請舉發機關查覆後，仍於九十一年十月十八日
    以受處分人前開違規事實明確為由，分依道路交通管理處罰條例第四十五條第一
    項第十三款、第四十條第一項、第六十三條第一項第一款之規定及違反道路交通
    管理事件統一裁罰標準及處理細則第四十四條第一項、違反道路交通管理事件統
    一裁罰標準表（下稱標準表）之規定，分別裁處六百元罰鍰，並記違規點數一點
    （行駛禁行車道）；一千二百元罰鍰，並記違規點數一點（超速未滿二十公里）
    。
四、受處分人於異議狀中對於在前揭時、地騎乘所有之車號ＡＮＱ－五八九號重型機
    車，不在規定車道行駛，以時速五十七公里，超速未滿二十公里等違規事實並不
    否認，惟辯稱：係因中華路道路兩旁施工，致未依車道行駛及中興橋上無速限之
    標示，晚間又無路燈可照明，故無法遵守云云。經查：受處分人前揭違反道路交
    通管理處罰條例之行為，業經臺北市政府警察局萬華分局交通分隊警員以科學儀
    器採證，有臺北市交通事件裁決所九十二年一月二十七日北市裁三字第０九二三
    一四二四九００號函及函附採證照片二紙可按，依前開採證照片，受處分人於騎
    乘所有之車號ＡＮＱ－五八九號重型機車，於九十年六月十五日十五時五十六分
    許，行經臺北市○○路○段時，不在規定車道行駛（即行駛禁行車道），照片中
    路況良好，並無任何施工情形；另中興橋於臺北縣地乙端分別於環河南路及成功
    路連接，其中環河南路上橋處現設有快車道速限四十公里、慢車道速限三十公里
    之標誌牌各一面，另成功路上橋處僅快車道設有速限五十公里之標誌牌一面，有
    臺北市政府警察局交通警察大隊九十二年一月七日北市警交大三字第０九一六八
    九五八０００號函附照片五紙可稽，按行車速度依標誌之規定，無標誌者，依左
    列規定：「二、在設有快慢車道分隔線之慢車道上，時速不得超過四十公里」（
    受處分人騎乘之機車行在中興橋上之機慢車道上，見卷附採證照片），道路交通
    安全規則第九十三條第一項第二款定有明文。依前開違反道路交通管理事件通知
    單上記載，受處分人係於「中興橋（往臺北）」時違規超速，雖成功路上橋處機
    慢車道未設有速限標示，惟依前揭說明此一路段之速限應為四十公里，受處分人
    經合格考試取得重型機車駕駛執照之駕駛人，其對於道路交通安全規則有關車速
    規定，自應知之甚詳，所辯各詞無非圖免處罰，不足採信，從而原處分機關依道
    路交通管理處罰條例第四十五條第一項第十三款、第四十條第一項、第六十三條
    第一項第一款之規定及違反道路交通管理事件統一裁罰標準及處理細則第四十四
    條第一項及標準表之規定，分別裁處六百元罰鍰，並記違規點數一點（行駛禁行
    車道）；一千二百元罰鍰，並記違規點數一點（超速未滿二十公里），尚無違誤
    之處，異議人之異議為無理由，自應予以駁回。
五、查受處分人有前開違規行為經臺北市政府警察局萬華分局交通分隊警員製單逕行
    舉發（北市警交大字第Ａ00000000號、Ａ00000000號）後，經
    原舉發機關依受處分人之住所地以大宗掛號送達，惟經退回而未依法完成送達，
    有臺北市交通事件裁決所電腦明細表一紙在卷可按，嗣受處分人收受前開臺北市
    政府警察局舉發違反道路交通管理事件通知單後，於九十一年九月二十日向臺北
    市交通事件裁決所提出陳述書，有卷附之陳述書一紙可查，足見受處分人在此一
    陳述前應已經收受前開二紙通知單，此一陳述時間雖逾通知單上所載應到案之日
    期，但係原舉發機關未於期限內為合法之送達之結果，故此一不利益，即依違反
    道路交通管理事件統一裁罰標準表從重處罰之規定，不能由受處分人承受，原處
    分機關據此從輕處罰並無違誤，附此敘明。
據上論斷，應依道路交通案件處理辦法第十九條，裁定如主文。
中     華     民     國      九十二      年      三      月   十四      日
                                    臺灣臺北地方法院交通法庭
                                        法  官  王  綽  光
右正本證明與原本無異
如不服本裁定應於送達後五日內向本院提出抗告狀
                                        書記官  潘  惠  梅
中     華     民     國      九十二      年      三      月   十八      日


司法院資訊處製作；財團法人民間司法改革基金會備份。
